最  高  行  政  法  院  判  決
111年度上字第648號
上  訴  人  日商艾世泰股份有限公司


代  表  人  吉松徹郎            
訴訟代理人  林志剛  律師
            楊憲祖  律師
複 代理 人  吳宗樺  律師  
被 上訴 人  經濟部智慧財產局


代  表  人  洪淑敏              
參  加  人  統一生活事業股份有限公司

代  表  人  高秀玲              
訴訟代理人  王乃中  律師
            吳霈栩  律師
上列當事人間商標異議事件，上訴人對於中華民國111年6月15日
智慧財產及商業法院110年度行商訴字第86號行政判決，提起上
訴，本院判決如下：
　　主  文
上訴駁回。
上訴審訴訟費用由上訴人負擔。
　　理  由
一、上訴人前於民國101年6月29日以「@cosme」商標，指定使用
    於當時商標法施行細則第13條所定商品及服務分類表第3類
    、第21類、第35類、第42類及第44類之商品／服務，向被上
    訴人申請註冊，嗣上訴人申請將之分割為2件商標註冊申請
    案，經被上訴人核准並編為申請第103880414號及第1038804
    15號(申請第103880415號商標，即註冊第0000000號商標，
    其商標評定事件經本院以109年度判字第668號判決確定)。
    其中分割後之申請第103880414號商標，指定使用於第3類「
    人體用肥皂，非人體用肥皂，洗潔劑；香水，香精油，香料
    ；化粧品，人體用清潔劑；假指甲；假睫毛」、第21類「化
    粧用具」及第44類「提供有關美容保養、美容院及理髮店之
    資訊；經由電腦通訊網路（如網際網路）提供美容資訊」，
    經被上訴人審查，核准列為註冊第0000000號商標（下稱系
    爭商標）。嗣參加人於109年1月8日以系爭商標之註冊有違
    商標法第30條第1項第10款及第11款規定，以註冊第00000號
    「COSMED」商標（下稱據爭商標1）、第000000號「COSMED
    及圖」（下稱據爭商標2）、第0000000號「COSMED及圖」商
    標（下稱據爭商標3）、第0000000號「康是美COSMED及圖」
    商標（下稱據爭商標4）【下合稱據爭諸商標，如原判決附
    圖2-1至2-4所示】對之提起異議。案經被上訴人審查，認系
    爭商標有商標法第30條第1項第11款前段規定之適用，以110
    年5月12日中台異字第G01090009號商標異議審定書為系爭商
    標之註冊應予撤銷之處分（下稱原處分）。上訴人不服，循
    序提起行政訴訟，聲明請求撤銷訴願決定及原處分，經智慧
    財產及商業法院（下稱原審）依職權裁定命參加人獨立參加
    本件訴訟，並以110年度行商訴字第86號行政判決(下稱原判
    決)駁回上訴人之訴。上訴人仍不服，遂提起本件上訴。
二、上訴人起訴主張及被上訴人暨參加人於原審之答辯，均引用
    原判決之記載。
三、原審斟酌全辯論意旨及調查證據之結果，以：
  ㈠據爭諸商標於系爭商標申請時，於表彰於提供藥品、營養補
    充品、化粧保養品、健康美容器材、女性衛生用品、清潔沐
    浴用品及居家生活日用品等相關商品之零售服務，及提供健
    康與美容諮詢等服務之信譽，已為相關事業及消費者所普遍
    知悉，已達商標法第30條第1項第11款前段「相關事業或消
    費者所普遍認知」之著名程度。
　㈡系爭商標與據爭諸商標構成高度近似；兩者指定使用之商品／
    服務為同一或類似，具有相當程度之關聯性；參加人積極展
    現跨足多種領域之多角化經營，而據爭諸商標著名之領域為
    日常生活接觸之範圍，故系爭商標指定使用之商品／服務領
    域之相關消費者應可合理預期據爭諸商標跨領域經營。故據
    爭諸商標之相關消費者對於系爭商標指定使用於前開第3類
    、第21類及第44類之商品／服務，將有可能會誤認為系爭商
    標與參加人有關聯，誤認兩商標來自同一來源，或誤認兩商
    標之使用人間存在關係企業、授權關係、加盟關係或其他類
    似關係，自應認系爭商標之註冊有致相關公眾產生混淆誤認
    之虞，而有商標法第30條第1項第11款前段所定不得註冊之
    情形等語，判決駁回上訴人在原審之訴。
四、本院查：
　㈠按異議商標之註冊有無違法事由，除商標法第106條第1項及
    第3項規定外，依其註冊公告時之規定，商標法第50條定有
    明文。系爭商標係於101年6月29日申請註冊，於108年9月26
    日經核准審定，於同年11月16日註冊公告，參加人於109年1
    月8日對系爭商標申請異議，被上訴人於110年5月12日作成
    原處分，則本件註冊及商標異議，均在100年5月31日修正之
    商標法施行後，無同法第106條第1項及第3項規定之適用，
    故系爭商標之註冊有無違法事由，應以105年12月15日施行
    之商標法為斷。
　㈡再按商標相同或近似於他人著名商標或標章，有致相關公眾
    混淆誤認之虞者，不得註冊。商標法第30條第1項第11款前
    段定有明文。其所稱「著名」，指有客觀證據足以認定已廣
    為相關事業或消費者所普遍認知者。商標是否著名，應以國
    內消費者之認知為準。著名商標之認定應就個案情況，考量
    商標識別性之強弱；相關事業或消費者知悉或認識商標之程
    度；商標使用期間、範圍及地域；商標宣傳之期間、範圍及
    地域；商標是否申請或取得註冊及其註冊、申請註冊之期間
    、範圍及地域；商標成功執行其權利的紀錄，特別指曾經行
    政或司法機關認定為著名之情形；商標之價值；其他足以認
    定著名商標之因素等，綜合判斷之。
　㈢依商標法第30條第2項規定，該條第1項第11款所稱「著名」
    之認定，以申請時為準。又取捨證據、認定事實屬於事實審
    法院之職權，若其取證、認事未違背經驗法則、論理法則或
    證據法則，縱其證據之取捨與當事人所希冀者不同，致認定
    的事實異於當事人之主張，亦不得謂原判決有違背法令之情
    形。原判決本於認事、採證之職權行使，審酌參加人所提前
    異議案、評定案中101年6月29日前之證據資料，綜合其他相
    關事證，認定系爭商標於101年6月29日申請註冊時，據爭諸
    商標於表彰於提供藥品、營養補充品、化粧保養品、健康美
    容器材、女性衛生用品、清潔沐浴用品及居家生活日用品等
    相關商品之零售服務，及提供健康與美容諮詢等服務之信譽
    ，已達相關事業及消費者所普遍知悉之著名程度，核無違誤
    ，亦與著名商標認定時點無違。至原判決將「2018年已達40
    2家分店」納入審酌，此部分雖有未洽，仍不影響前開著名
    之認定。另被上訴人雖就參加人前所提第107880003號「COS
    MED」商標申請案、第107880131號「COSMED及圖」商標申請
    案、第107880133號「COSMED」商標申請案為核駁註冊之處
    分，然該案所涉者乃該等申請商標相較於他人先註冊商標是
    否違反商標法第30條第1項第10款規定、參加人於該案所檢
    送之事證可否證明該案申請商標與他人先註冊商標已有併存
    之事實，實難以之推論被上訴人在該等申請案中已認定本件
    據爭商標1、2、3不具著名性。上訴意旨主張：原判決未探
    究參加人於前案及本案均未提出據爭商標1、2、3之大量使
    用證據，以系爭商標申請註冊日後之證據認定著名，有適用
    法規不當、違反論理法則及判決不備理由之違背法令云云，
    並無足採。
　㈣判斷是否構成商標法第30條第1項第11款前段「有致相關公眾
    混淆誤認之虞」，所涉相關參酌因素具有互動關係，原則上
    若其中一因素特別符合時，應可降低對其他因素之要求，若
    部分參酌因素已足認定有構成混淆誤認之虞，則可僅就部分
    參考因素審酌判斷，非所有因素均須全部予以審酌。原判決
    已說明系爭商標與據爭諸商標構成高度近似，系爭商標著名
    程度高，參加人有多角化經營情事，系爭商標與據爭諸商標
    指定使用之商品／服務為同一或類似而具相當程度之關聯性
    ，經綜合審酌後認系爭商標有致相關公眾混淆誤認之虞，於
    法並無不合。又多角化經營事實與商標已臻著名所依憑證據
    資料及證明程度，依各該待證事實差異，兩者自未盡一致。
    上訴意旨主張：原判決判斷是否有混淆誤認之虞時未審酌商
    標識別性強弱，未依據爭諸商標認定參加人是否就據爭諸商
    標有多角化經營情事，有判決不適用法規、判決不備理由、
    理由矛盾之違背法令云云，自非可採。
　㈤判斷商標是否構成近似，原則上以商標註冊申請之商標圖樣
    為準據，就商標整體外觀、讀音及觀念方面，判斷是否已達
    到可能誤認的近似程度，而非單純機械性比對。商標給予商
    品／服務之消費者的印象，可以就商標整體的外觀、觀念或
    讀音等來觀察。原判決認系爭商標和據爭諸商標相較，予消
    費者寓目印象較深及用以唱呼辨識之部分，均有外觀、讀音
    相仿之外文「cosme」／「COSMED」或與其讀音相近之中文「
    康是美」，且其外文部分僅有大小寫或字尾是否結合字母「
    D」之些微差異，二者於外觀及讀音均極相彷彿，以具有普
    通知識經驗之消費者於購買時施以普通注意，異時異地隔離
    觀察，或實際交易唱呼之際，實不易區辨，應屬構成近似之
    商標，且近似程度高，其比對方式核與前開說明並無不合。
    至於系爭0000000號縱可唱呼為「at」，亦無礙於兩者在商
    標整體外觀、讀音及觀念方面構成近似之認定。是上訴意旨
    主張：原判0000000法唱呼而無法與據爭諸商標相區別，違
    背論理法則，有判決適用法規不當之違背法令云云，並非可
    採。
　㈥又判斷是否有商標法第30條第1項第11款前段「有致相關公眾
    混淆誤認之虞」，得參酌「相關消費者對各商標熟悉之程度
    」。相關消費者對衝突之二商標如均為相當熟悉者，亦即二
    商標在市場併存之事實已為相關消費者所認識，且足以區辨
    為不同來源者，則應儘量尊重此一併存之事實。相關消費者
    對衝突之二商標如較熟悉其中之一，則就該較為被熟悉之商
    標，應給予較大之保護。相關消費者對商標之熟悉程度，繫
    於該商標使用之廣泛程度，原則上應由主張者提出相關使用
    事證證明之。原判決對於上訴人於原審主張系爭商標為國內
    相關事業或消費者所知悉，與據爭諸商標有併存事實，無混
    淆誤認之虞云云，已說明上訴人於原審所提系爭商標使用證
    據，或為日本地區使用事證，或予消費者認知僅係參加人行
    銷之商品經上訴人認證獲大賞，非屬系爭商標商品／服務在
    我國行銷事證，其餘資料數量有限，且內容多為我國消費者
    對於系爭商標在日本使用情形之介紹，非我國具體使用資料
    ，上訴人亦未提供系爭商標商品／服務於我國之銷售或廣告
    數額及市場占有率等資料供參，是依現有證據資料，尚難認
    系爭商標於註冊時已為我國消費者所熟悉，而得與據爭諸商
    標為區辨。依前開說明，核無不合。上訴意旨主張其已舉證
    證明系爭商標為國內相關事業或消費者所知悉，應尊重此一
    併存事實，原判決對於系爭商標無造成相關消費者實際混淆
    誤認情事置而未論，有判決不適用法規、不備理由之違法云
    云，無非係以一己主觀之見解，對原判決已詳予論斷之事項
    再予爭執，自無足採。
  ㈦綜上所述，原判決並無上訴人所指有違背法令之情形，上訴
    意旨指摘原判決違背法令，求予廢棄，為無理由，應予駁回
    。
五、據上論結，本件上訴為無理由。依智慧財產案件審理法第1
    條及行政訴訟法第255條第1項、第98條第1項前段，判決如
    主文。
中　　華　　民　　國　　111 　年　　11　　月　　17　　日
                    最高行政法院第四庭
                        審判長法官  陳　國　成　
                              法官　王　碧　芳
                              法官　簡　慧　娟
                              法官　蔡　紹　良
                              法官　蔡　如　琪

以  上  正  本  證  明  與  原  本  無  異
中　　華　　民　　國　　111 　年　　11　　月　　17　　日
　　　　　　　　　　　　　　　書記官　林　郁　芳